臺灣高等法院刑事判決　　　　　　　　　九十一年度上訴字第二五四三號
　　上　訴　人
　　即　被　告　甲○○
右上訴人因傷害案件，不服臺灣臺北地方法院九十一年度易字第七五一號，中華民國
九十一年七月二十四日第一審判決（起訴案號：臺灣臺北地方法院檢察署九十一年度
偵字第五四四０號），提起上訴，本院判決如左：
    主      文
上訴駁回。
    事      實
一、甲○○與乙○○○為母子關係，乙○○○係甲○○之直系血親尊親屬，並係家庭
    暴力防治法所稱之家庭成員，民國九十一年一月八日晚上八時二十分許，在臺北
    縣深坑鄉○○街一六三號，因甲○○向其弟高俊借貸新臺幣（下同）五百元，
    為其母乙○○○目睹後，旋即上前將五百元搶下，並斥責甲○○，雙方乃發生爭
    吵，乙○○○遂至高俊所擺設之攤位欲拿東西打甲○○，雙方因而發生拉扯，
    甲○○竟基於傷害之故意，徒手毆打乙○○○之頭部及面部，致其受有頭部六乘
    四公分腫傷，面部分淺創傷等傷害。
二、案經被害人乙○○○訴由臺北縣警察局新店分局報請臺灣臺北地方法院檢察署檢
    察官偵查起訴。
    理      由
一、上訴人即被告甲○○否認前揭傷害犯行，於檢察官、原審及本院訊問時，均辯稱
    ：是告訴人乙○○○拿東西要打伊，伊只是擋掉而已，伊沒有回手打告訴人云云
    。惟查，右揭事實業據告訴人指訴綦詳，核與目擊證人即被告之弟高俊於警詢
    及檢訊證述情節相符（見偵查卷第五頁正反面、第二十二頁反面），並有家庭暴
    力事件驗傷診斷書一紙附卷可按（附偵查卷第六頁），復經證人即被告之妻黃琡
    雯於原審調查時證稱：「他（指被告）跟我小叔高俊借五百元，被我婆婆看到
    ，將錢搶下來，並罵我先生幾句，我先生本來心理不舒服要離開現場，我婆婆將
    他攔下來，我婆婆去我小叔攤子拿東西打我先生，我先生被激怒後就跟我婆婆拉
    扯、爭吵，我有擋在他們中間，但他們有拉扯，．．」、「（問：發生爭執後妳
    婆婆是否有去驗傷？）有，當天晚上有去驗傷。」等語（見原審九十一年七月十
    六日訊問筆錄），益足見被告確有與告訴人發生拉扯，告訴人並因此受有傷害之
    情事，被告所辯未有傷害行為，應係卸責之語，本件事證明確，被告犯行應堪認
    定。
二、查被告甲○○與告訴人為母子關係，此有戶籍謄本一份附卷足憑（見偵卷第九頁
    ），二人屬家庭暴力防治法第三條第一款所稱之家庭成員，被告對家庭成員故意
    實施家庭暴力行為，核其所為，係犯刑法第二百七十七條第一項之傷害罪，（亦
    成立家庭暴力防治法第二條第二項之家庭暴力罪）。且告訴人為被告之直系血親
    尊親屬，應依刑法第二百八十條規定加重其刑至二分之一。原審同此認定，依刑
    法第二百七十七條第一項、第二百八十條、第四十一條第一項前段、罰金罰鍰提
    高標準條例第一條前段、第二條之規定，並審酌被告犯罪之動機係因向其弟借錢
    時，遭告訴人阻擋，雙方因而發生爭吵及拉扯所致，被告係以徒手毆打告訴人之
    犯罪手段，告訴人所受傷害之程度，及被告犯罪後之態度等一切情狀，量處有期
    徒刑三月，並諭知易科罰金之折算標準，其認事、用法、及量刑均無不當，被告
    上訴仍執前詞，否認犯罪，並無理由，應予駁回。
據上論結，應依刑事訴訟法第三百六十八條，判決如主文。
本案經檢察官張秋雲到庭執行職務。
中      華      民      國    九十一    年      十      月    二十五    日
                              臺灣高等法院刑事第八庭
                      審判長法  官  陳  祐  治
                                        法  官  楊  炳  禎
                                        法  官  沈  宜  生
右正本證明與原本無異。
如不服本判決應於收受送達後十日內向本院提出上訴書狀，其未敘述上訴之理由者並
得於提起上訴後十日內向本院補提理由書（均須按他造當事人之人數附繕本）。
                                        書記官  魏  淑  娟
中      華      民      國    九十一    年      十      月    二十八    日
附錄：本案論罪科刑法條
刑法第二百七十七條
傷害人之身體或健康者，處三年以下有期徒刑、拘役或一千元以下罰金。
刑法第二百八十條：
對於直系血親尊親屬，犯第二百七十七條或第二百七十八條之罪者，加重其刑至二分
之一。
